臺灣高等法院高雄分院民事判決　九十一年度上字第一五六號
　　上　訴　人　丙○○
　　訴訟代理人　戊○○
　　法定代理人　乙○○
　　訴訟代理人　丁○○
　　　　　　　　甲○○
右當事人間請求清償借款事件，上訴人對於中華民國九十一年五月二十三日臺灣高雄
地方法院九十一年度訴字第四０六號第一審判決提起上訴，本院判決如左：
　　　主　　　文
上訴駁回。
第二審訴訟費用由上訴人負擔。
　　　事　　　實
甲、上訴人方面：
　一聲明：(一)原判決廢棄(二)被上訴人在第一審之訴駁回(三)第一、二審訴訟費用均由被
    上訴人負擔。
　二陳述：
  　本件雖是連帶保證債務，但是上訴人在簽立連帶保證書時是依據慣例才簽立，亦
    即基於銀行之要求而簽立，上訴人並沒有得到任何利益，可見是在不得已情況下
    才簽立保證書，並因基於所保證之債務有抵押物為擔保才簽立，故被上訴人應先
    拍賣抵押物，不足部分才向上訴人請求。
乙、被上訴人方面：
　一聲明：求為判決如主文所示。
  二陳述：引用在原審之陳述。
　　　理　　　由
一、被上訴人主張，陳玉佩（已判決確定）以上訴人為連帶保證人，於民國八十五年
    四月二十九日向被上訴人借款新臺幣（下同）三百三十五萬元，約定自八十五年
　　四月二十九日起至一百零五年四月二十九日止，分二四○期按月平均攤還本息，
　　如未按期給付，即喪失期限利益，全部債務視為到期；利息按被上訴人基本放款
　　利率機動調整再加年息百分之○．二計算；如逾期清償，在六個月以內者，按上
　　開利率百分之十，超過六個月者，按上開利率百分之二十計付違約金。詎陳玉佩
　　僅繳交本息至九十年九月二十九日，即未按期攤還，當時被上訴人基本放款利率
　　為年息百分之七．五一四，依上開約定加碼後為年息百分之七．五一四，故陳玉
　　佩尚欠被上訴人如原判決主文所示之本金、利息及違約金尚未清償，為此本於消
　　費借貸（陳玉佩部分）及連帶保證（丙○○部分）法律關係提起本件訴訟等語（
　　經原審判決陳玉佩及上訴人應連帶給付如被上訴人請求之金額，陳玉佩未聲明不
　　服，僅上訴人提起上訴）。
二、上訴人則以，伊是依慣例而簽立連帶保證書，伊並沒有得到任何利益，且在有抵
    押物為擔保之情況下才簽立連帶保證書，故被上訴人應就抵押物求償，而就不足
    額部分始得向連帶保證人求償，而被上訴人並未聲請拍賣抵物，即向伊求償，於
    法不合等語資為抗辯。
三、本件上訴人之上訴狀未具明上訴理由，嗣亦未於準備程序期日到庭，依其於言詞
    辯論期日係主張被上訴人應先聲請拍賣抵押物，就不足額始得向伊求償等情，即
　　上訴人係基於其為連帶保證人個人關係之事由而提起本件上訴，故其上訴之效力
　　依民法第二百七十五條之規定並不及於另一連帶債務人陳玉佩，故不列陳玉佩為
　　上訴人，先予敘明。
四、被上訴人主張之上開事實，業據其提出借據、約定書、支出傳票、收入傳票、查
    詢單、利率變動表為證，經核相符，且借款人陳玉佩對於被上訴人主張之事實已
    於相當時期受合法之通知未於原審言詞辯論期日到場，亦未提出書狀爭執，依民
　　事訴訟法第二百八十條第三項前段規定，應視同對被上訴人之主張為自認，上訴
　　人對於為陳玉佩之連帶保證人一事亦不爭執，被上訴人此部分主張自堪信為真實
　　。
五、次查，本件被上訴人並未拋棄為債權擔保之物權，是自無民法第七百五十一條之
    適用，又，上訴人既係連帶保證人，應與主債務人負同一清償責任，而被上訴人
    對於主債務人就實行擔保物受清償，或起訴請求保證人清償，既得擇一行使，則
    對於與主債務人負同一清償責任之上訴人，自亦得擇一請求，此有最高法院六十
　　九年台上字第一九二四號判例可參，況本件兩造授信約定書第十一條第一項約定
　　：「立約人所保證之債務，如主債務人未依約履行，立約人當即負責，立即如數
　　付清並同意左列事項：(一)貴庫毋須先就擔保物受償，得逕向立約人求償」等語，
　　上訴人抗辯被上訴人應先就擔保物求償，就不足額部分始得向連帶保證人伊求償
　　云云，自不可採。
六、從而，被上訴人依連帶保證之法律關係訴請上訴人應與主債務人陳玉佩連帶給付
    如原判決主文所示之本金、利息、違約金，自屬正當，原審予以准許，並無不當
    ，上訴意旨求予廢棄改判，為無理由，應予駁回。
七、據上論結，本件上訴為無理由，依民事訴訟法第四百四十九條第一項、第七十八
　　條，判決如主文。
中　　華　　民　　國　　　　九十一　　　年　　　八　 　 月　　二十一 　 日
　　　　　　　　　　　　　　　　　　　臺灣高等法院高雄分院民事第五庭
~B1審判長法官　蔡明宛
~B2法　　　官　林健彥
~B3法　　　官　黃科瑜
右為正本係照原本作成。
如對本判決上訴，須於判決送達後二十日內向本院提出上訴狀，其未表明上訴理由者
，應於上訴後二十日內向本院提出上訴理由書（均須按他造當事人之人數附繕本）。
上訴時應提出委任律師或具有律師資格之人之委任狀，並依附註條文規定辦理。
中　　華　　民　　國　　　　九十一　　　年　　　八　　　月　　二十三　　日
~B法院書記官　蘇恒仁
附註：
民事訴訟法第四百六十六條之一：
對於第二審判決上訴，上訴人應委任律師為訴訟代理人，但上訴人或其法定代理人具
有律師資格者，不在此限。
上訴人之配偶、三親等內之血親、二親等內之姻親，或上訴人為法人、中央或地方機
關時，其所屬專任人員具有律師資格並經法院認為適當者，亦得為第三審訴訟代理人
。
第一項但書及第二項情形，應於提起上訴或委任時釋明之。
　　　　　　　　　　　　　　　　　　　　　　　　　　　　　　　　　　　　Ｈ
